臺灣桃園地方法院民事裁定
110年度監宣字第500號
聲  請  人  吳日香  
相  對  人  徐文芳  
關  係  人  徐詠霖  
上列聲請人聲請監護宣告事件，本院裁定如下：
    主      文
宣告徐文芳（女，民國00年0月00日生，身分證統一編號：Z0000
00000號）為受監護宣告之人。
選定吳日香（女，民國00年0月0日生，身分證統一編號：Z00000
0000號）為受監護宣告之人徐文芳之監護人。
指定徐詠霖（男，民國00年00月00日生，身分證統一編號：Z000
000000號）為會同開具財產清冊之人。
聲請費用由受監護宣告之人負擔。
    理      由
一、按對於因精神障礙或其他心智缺陷，致不能為意思表示或受
    意思表示，或不能辨識其意思表示之效果者，法院得因本人
    、配偶、四親等內之親屬、最近一年有同居事實之其他親屬
    、檢察官、主管機關、社會福利機構、輔助人、意定監護受
    任人或其他利害關係人之聲請，為監護之宣告，民法第14條
    第1項定有明文。
二、聲請意旨略以：聲請人為相對人之母親，關係人為相對人之
    弟弟，相對人現年33歲，未婚，無子嗣，為極重度身心障礙
    者，現與聲請人、關係人同住於桃園市中壢區，相對人約二
    個月大時（民國77年）因吸入性肺炎而缺氧並導致腦性麻痺
    ，視力亦有受損，相對人於8歲時起即因脊椎側彎及身體機
    能退化臥床迄今，復因病無法進食經台大醫院醫師開刀裝置
    胃造口至今，目前相對人服用癲癇、助眠等藥物，領有第1
    、3、7類極重度身障證明；嗣因相對人父親於110年5月25日
    往生後，為協助相對人申請個人印鑑證明及辦理繼承事務，
    故提出本件聲請，爰依民法第14條第1項、第1110條、家事
    事件法第164條第1項規定，聲請對相對人為監護宣告，並選
    定聲請人為相對人之監護人，暨指定關係人徐詠霖為會同開
    具財產清冊之人。倘本院認相對人尚未達可宣告監護之程度
    ，則請依民法第14條第3項、家事事件法第174條規定為輔助
    之宣告等語。
三、經查，聲請人主張之前揭事實，業經其提出同意書、親屬系
    統表、戶籍謄本、身心障礙證明等資料為證，並有本院依職
    權調取相對人之稅務電子閘門財產所得調件明細表及勞保網
    路資料查詢表可參。且經鑑定機關即衛生福利部桃園醫院鑑
    定醫師林彥輝至相對人所在處所對相對人心神及身體狀況評
    估鑑定後，認：『綜合以上所述徐女之過去生活史、疾病史
    、身體檢查、精神狀態檢查，心理測驗，可知徐女之智能自
    小即有障礙，無法維持日常生活自理，且無管理處分自己財
    產之能力。徐女之臨床診斷為「重度智能不足」及「腦性麻
    痺」，此一診斷係一持續之智能狀態，臨床上並非可治癒之
    疾病，其認知功能無法改善。因此鑑定人認為，其心智狀態
    已達到不能為意思表示、受意思表示及辨識意思表示之效果
    ，徐女應已符合民法第14條第1項監護宣告之要件。』，因此
    鑑定人認為，其心智狀態應已達到不能為意思表示、受意思
    表示及辨識意思表示之效果，應已符合民法第14條第1項監
    護宣告之要件等語，有衛生福利部桃園醫院110年12月1日桃
    醫醫字第1103907027號暨所附精神鑑定報告書在卷可稽（見
    本院卷第26頁至第27頁）。本院審酌相對人因精神障礙已致
    不能為意思表示或受意思表示或不能辨識其意思表示之效果
    ，是聲請人向本院聲請對相對人為監護宣告，核無不合，應
    予准許。
四、再按受監護宣告之人應置監護人；法院為監護之宣告時，應
    依職權就配偶、四親等內之親屬、最近一年有同居事實之其
    他親屬、主管機關、社會福利機構或其他適當之人選定一人
    或數人為監護人，並同時指定會同開具財產清冊之人。法院
    為前項選定及指定前，得命主管機關或社會福利機構進行訪
    視，提出調查報告及建議。監護之聲請人或利害關係人亦得
    提出相關資料或證據，供法院斟酌；法院選定監護人時，應
    依受監護宣告之人之最佳利益，優先考量受監護宣告之人之
    意見，審酌一切情狀，並注意下列事項：（一）受監護宣告
    之人之身心狀態與生活及財產狀況。（二）受監護宣告之人
    與其配偶、子女或其他共同生活之人間之情感狀況。（三）
    監護人之職業、經歷、意見及其與受監護宣告之人之利害關
    係。（四）法人為監護人時，其事業之種類與內容，法人及
    其代表人與受監護宣告之人之利害關係，民法第1110條、第
    1111條、第1111條之1分別定有明文。
五、次查，有關本件適宜由何人擔任監護人及會同開具財產清冊
    之人部分，經本院囑請桃園市社會工作師公會對兩造及關係
    人進行訪視，訪視評估結果略以：「本案之聲請人吳日香女
    士為相對人母親，關係人徐詠霖先生為相對人之弟弟，相對
    人現與聲請人及關係人同住，相對人醫療決策、照顧安排、
    證件保管及財產處理等事務，均由聲請人主責處理，關係人
    協助，相對人每月照顧費用則以相對人領有之身障生活補助
    支付，不足處由聲請人補貼之。經訪視，聲請人吳日香女士
    具擔任監護(輔助)人意願、關係人徐詠霖先生具擔任會同開
    具財產清冊之人意願。綜合評估相對人的受照顧狀況、聲請
    人與關係人的陳述未見明顯不適任之消極原因，惟仍請鈞院
    以相對人最佳利益為考量，並參酌相關事證後，予以綜合裁
    量之。」等語。以上有桃園市社會工作師公會110年8月11日
    桃林字第110438號附桃園市政府社會局社會工作科監護（輔
    助）宣告調查訪視報告在卷可佐（見本院卷第21頁至第24頁
    ）。
六、綜合上情，本院審酌聲請人為相對人之母親，現與相對人同
    住，平時照顧相對人的日常生活起居、主責處理相對人醫療
    決策、照顧安排、證件保管及財產處理等事務，並協助補貼
    不足之費用，而聲請人亦具有擔任監護人之意願，查無聲請
    人不宜擔任監護人之原因，且相對人之其餘子女亦同意聲請
    人擔任監護人，認聲請人為相對人之母親，當熟知相對人之
    生活事務，應能善盡照顧相對人之責，故如由聲請人擔任受
    監護宣告人之監護人，應符合相對人之最佳利益，又相對人
    查無意定監護人，有意定監護資料查詢結果在卷可參，爰依
    前揭規定選定聲請人為相對人之監護人；關係人徐詠霖為相
    對人之弟弟，協助聲請人處理相對人事務，具有擔任會同開
    具財產清冊之人意願，查無明顯不適任之情形，是以由關係
    人徐詠霖擔任會同開具財產清冊之人，衡情當可善盡監督相
    對人財產狀況之責，得保障相對人之財產受到妥適處理，是
    由關係人徐詠霖擔任會同開具財產清冊之人應屬適當，爰依
    前揭規定，指定關係人徐詠霖為本件會同開具財產清冊之人
    。又依民法第1113條準用同法第1099條、第1099條之1之規
    定，於監護開始時，監護人對於受監護宣告人之財產，應會
    同關係人於2個月內開具財產清冊，並陳報法院，於開具完
    成並陳報法院前，監護人對於受監護宣告人之財產，僅得為
    管理上必要之行為，附此敘明。
七、爰裁定如主文。
中　　華　　民　　國　　111 　年　　2 　　月　　9 　　日
                   家事法庭     法  官　謝伊婷
以上正本係照原本作成。
如對本裁定抗告須於裁定送達後10日內向本院提出抗告狀。
中　　華　　民　　國　　111 　年　　2 　　月　　9 　　日
                                書記官　温菀淳